【裁判字號】    97,交抗,844
【裁判日期】    970723
【裁判案由】    違反道路交通管理處罰條例
【裁判全文】
臺灣高等法院交通事件裁定             97年度交抗字第844號
抗告人即
受處分人    甲○○
上列抗告人因違反道路交通管理處罰條例案件，不服臺灣桃園地
方法院，97年6月11日所為裁定（案號：97年度交聲字第965號）
，提起抗告，本院裁定如下：
    主  文
原裁定關於吊扣駕駛執照，暨施以道路交通安全講習部分撤銷，
發回臺灣桃園地方法院。
    理  由
一、按道路交通管理處罰條例第六十八條於九十四年十二月十四
    日修正公布，經行政院以九十五年二月二十七日行政院院臺
    交字第○九五○○八二八九八號令核定自九十五年三月一日
    施行，該條修正前條文規定：「汽車駕駛人，因違反本條例
    及道路交通安全規則之規定，受吊扣或吊銷駕駛執照處分時
    ，吊扣或吊銷其持有各級車類之駕駛執照」，修正後後規定
    ：「汽車駕駛人，因違反本條例及道路交通安全規則之規定
    ，受吊銷駕駛執照處分時，吊銷其持有各級車類之駕駛執照
    」，修正前後同條文內容比較，係將「吊扣」駕駛執照處分
    效力擴及吊扣所持有之各級車類駕駛執照之規定刪除。考其
    修正理由，乃舊法將違規駕駛人所持有各級車類駕駛執照一
    併吊扣失之過酷，影響人民工作及生活甚鉅，故依修正後規
    定，受吊扣駕駛執照處分時，不再吊扣其持有各級車類之駕
    駛執照，僅於受吊銷駕駛執照處分時，始吊銷其持有各級車
    類之駕駛執照。又按違反道路交通管理事件裁決書處罰主文
    欄，吊扣汽車牌照或駕駛執照處分，應記明應受吊扣汽車牌
    照或駕駛執照名稱、號碼及吊扣期間，違反道路交通管理事
    件統一裁罰基準及處理細則第四十三條第二項第三款定有明
    文。
二、抗告人針對原裁其餘異議駁回（即吊扣駕駛執照，暨施以道
    路交通安全講習部分）部分提起抗告，其意旨略以：其因酒
    駕所涉罰鍰部分雖經原裁定以一罪不兩罰而撤銷在案，惟吊
    扣駕駛執照部分，因其酒駕之重型機車駕照，未按期換照為
    監理站註銷，而其又為冷媒公司之送貨司機，所持汽車駕照
    為維生工具，若因此吊扣恐斷生機等語。
三、經查：本件抗告人即受處分人甲○○當時既係駕駛重型機車
    違規，依法其所受之處分應限制其駕駛重型機車權利，即僅
    應吊扣該重型機車駕駛執照，始符修正後道路交通管理處罰
    條例第六十八條規定之意旨，至其機車駕照是否註銷，此乃
    另一問題。詎原處分機關除未依首開道路交通管理事件統一
    裁罰基準及處理細則第四十三條第二項第三款之規定於違反
    道路交通管理事件裁決書處罰主文欄，記明應受吊扣駕駛執
    照名稱、號碼已有未洽；又於該裁決書舉發違規事實欄內註
    記「◎請持有效之汽車、重型機車駕駛執照至本站辦理」等
    語，此有該裁決書在卷可查（原審卷三頁），顯係逕吊扣受
    處分人之重型機車及汽車駕駛執照，此舉顯未審酌上開條例
    第六十八條修正理由之意旨，無啻剝奪受處分人駕駛其他種
    類車輛之權利，揆諸開說明，亦與現行之道路交通管理處罰
    條例第六十八條之規定未合，是受處分人上揭主張不應吊扣
    其汽車駕照等語，尚非全然無據。原處分關於吊扣駕駛執照
    部分既於法不合，則原處分依道路交通管理處罰條例第二十
    四條第一項第一款施以道路交通安全講習部分，即失所附麗
    ，應併予撤銷，附此敘明。從而，原裁定漏未審酌及此，容
    有未洽，應由本院將原裁定此部分撤銷發回原審法院，另為
    適法裁判，以昭折服。
據上論結，應依道路交通案件處理辦法第二十六條，刑事訴訟法
第四百十三條前段，裁定如主文。
中    華    民    國    97    年    7     月    23    日
                  刑事第十八庭審判長法  官  吳鴻章
                                    法  官  周政達
                                    法  官  段景榕
以上正本證明與原本無異。
不得再抗告。
                                    書記官  陳靜姿
中    華    民    國    97    年    7     月    24    日


司法院資訊處製作；財團法人民間司法改革基金會備份。
